【裁判字號】    97,交聲,1111
【裁判日期】    970725
【裁判案由】    違反道路交通管理處罰條例聲明異議
【裁判全文】
臺灣桃園地方法院交通事件裁定        97年度交聲字第1111號
原處分機關  交通部公路總局新竹區監理所中壢監理站
異  議  人
即受處分人  乙○○
上列受處分人因違反道路交通管理處罰條例案件，不服原處分機
關交通部公路總局新竹區監理所中壢監理站中華民國97年6 月24
日壢監裁字第裁53-DB0000000號裁決，向本院聲明異議，本院裁
定如下：
    主  文
異議駁回。
    理  由
一、原舉發及處分意旨略以：異議人即受處分人乙○○於民國九
    十七年五月四日下午五時三分許，騎乘ＩＲＺ—０六五號重
    機車，沿桃園縣平鎮市○○路，由平鎮往龍潭方向，行經有
    燈光號誌管制之中興路與南豐路交岔路口處時，違規闖紅燈
    直行，因依道路交通管理處罰條例第五十三條第一項、第六
    十三條第一項第三款等規定，裁處異議人罰鍰新臺幣（下同
    ）一千八百元，並記違規點數三點。
二、異議意旨略以：異議人在綠燈變換成黃燈時，即已通過舉發
    地點之交叉路口，並未闖紅燈，而該處係一彎道，警員所在
    位置因轉彎弧度及現場的障礙物遮蔽所致，不可能看到異議
    人通過停止線，僅憑另一側車道之倒數計時器，即率爾推論
    異議人闖紅燈，顯有謬誤，實則據異議人觀察，該處路口黃
    燈為三秒，紅燈為四十一秒，異議人當時時速低於每小時四
    十公里以下，通過整個路口約需三秒，為此請准予撤銷原處
    分另為適法處分云云。
三、經查，證人即舉發員警甲○○於本院調查時結證稱：「當天
    是取締交通違規的專案勤務，因為該處路段今年拓寬成四線
    道，而發生交通事故，所以在該處臨檢，我是和簡振興巡佐
    一起值勤，異議人拍攝的現場照片是正確的，但他所指我們
    值勤的地點有誤，我事後有從我們值勤的地點拍攝照片，該
    處是彎道，有坡度，他是由楊梅往龍潭方向，他的位置坡度
    較低，我們所在的位置坡度較高，所以我們看得到他，他看
    不到我們，當時路邊沒有違規停車，視野很好，且異議人闖
    紅燈的情形，簡振興也有看到」、「攔停異議人的地點距離
    交叉路口多遠，我沒有實際去丈量，但我們看得到他，距離
    應該不會很遠」等語（本院九十七年七月二十五日筆錄），
    並提出其事後以相同位置、視野所拍攝之現場照片一張，及
    異議人所在位置反觀警員值勤方向之現場照片一張為證，是
    則，甲○○既係在場執行交通稽查勤務，自有特別注意異議
    人違規行為之動機及原因，非倉促間可能誤認者可比，且綜
    合當時天候及周遭環境、甲○○與異議人之距離、觀察有無
    障礙等情境，亦足認甲○○之觀察，並無錯誤可言，再佐以
    甲○○不過係單純執行交通勤務之警員，之前與異議人素不
    相識，並無仇怨，僅因服勤交通勤務，而偶然舉發本件違規
    而已，當無憑空捏造違規事實，誣攀異議人之必要等情，應
    足認證人之指述屬實，可以採信，是故，異議人之違規行為
    已甚明確，自應依法裁罰。
四、異議人雖以前詞置辯，惟查，證人甲○○業已到庭證述本案
    之違規事實，其詞並無不可信之理，已見前述，此自足採為
    認定本案違規事實之證據，而觀諸前開甲○○在其當時值勤
    位置所拍攝之現場視野照片，該處可以有效監控整個交叉路
    口，並無困難，且甲○○既係在該處取締交通違規，則衡情
    ，其自應選擇容易觀察前開交叉路口之地點，始符合常理，
    是故，異議人所辯：警員或係依憑另一邊路口之燈號計時器
    ，推測伊違規云云，不過卸責之詞，並不足採。至於異議人
    另指稱：警員當時係躲在電線桿後面云云，然對照甲○○前
    開證詞，不難得知此係因雙方所在之角度、位置不同，而有
    不同觀察所致，並非警員有意隱蔽可比，何況警員取締交通
    違規，本意不在宣導政令，而係藉事後執法之處罰，以貫徹
    法律威信，杜絕僥倖，準此，縱然警員真有故意隱蔽自身行
    藏之意，亦難謂此違背其取締交通違規之本旨，或其取締程
    序有何瑕疵，否則，無異要求警員在執法時僅能呆立路旁以
    收預防之效，不得埋伏守候，如此未免無稽，異議人此部分
    所辯，顯難執為有利於其之認定。末查，異議人所辯：伊時
    速甚慢，所以在黃燈時通過路口停止線，而在抵達另一邊停
    止線時，燈號已轉變為紅燈云云，姑不論異議人無法舉證以
    實其說，即便屬實，則異議人闖越紅燈，明顯係其搶越黃燈
    之結果，亦無法據此免責，遑論甲○○當日所在位置可以明
    顯觀察整個交叉路口，並無異議人所述不能觀察之情事，此
    見前述，甲○○在本院調查時並陳稱：伊通常都是在燈號顯
    示成紅燈時，才會開始舉發，不會在黃燈時就舉發，以避免
    爭議等語。綜上，異議人所辯無非卸責之詞，不足採信。
五、按汽車駕駛人，行經有燈光號誌管制之交岔路口闖紅燈者，
    處新臺幣一千八百元以上五千四百元以下罰鍰，並應記違規
    點數三點，道路交通管理處罰條例第五十三條第一項、第六
    十三條第一項第三款分別定有明文。經查，異議人確有上開
    闖紅燈後直行之違規事實，已如前述，原處分機關因依上開
    規定，並參酌「違反道路交通管理事件統一裁罰標準表」表
    定事項，裁處異議人罰鍰一千八百元，並記違規點數三點，
    經核並無不合。異議人以其僅有搶黃燈而未闖紅燈為由，向
    本院聲明異議，為無理由，應予駁回，爰裁定如主文。
據上論斷，應依道路交通案件處理辦法第十九條，裁定如主文。
中    華    民    國    97    年    7     月    25    日
                    刑事第八庭  法  官   陳彥宏
以上正本證明與原本無異。
如不服本裁定，應於裁定送達後5 日內向本院提出抗告狀。
                                書記官   翁其良
中    華    民    國    97    年    7     月    31    日


司法院資訊處製作；財團法人民間司法改革基金會備份。
